【裁判字號】    88,訴,1999
【裁判日期】    890724
【裁判案由】    違反野生動物保育法等
【裁判全文】
臺灣高雄地方法院刑事判決                        八十八年度訴字第一九九九號
    公  訴  人  臺灣高雄地方法院檢察署檢察官
    被      告  甲○○
右列被告因違反野生動物保育法等案件，經檢察官提起公訴（八十八年度偵字第一五
六三○號），本院判決如左：
    主  文
甲○○違反獵捕野生動物不得使用電氣之方法，使用禁止之方式及未具族群量逾越環
境容許量之條件，獵捕保育類野生動物，處有期徒刑捌月，緩刑貳年。
扣案之電氣設備壹組沒收。
    事  實
一、甲○○明知高雄縣三民鄉境內楠梓仙溪溪流保護區內永續利用區範圍（如附圖）
    ，非經許可，不得任意獵捕野生漁種，另高身鏟頷魚（即俗稱高鯓固魚）瀕臨絕
    種且因族群量未逾環境容許量，業經中央主管機關行政院農業委員會（以下簡稱
    農委會）公告為保育類野生動物，應予保育，除非其族群量逾越環境容許量，且
    已先經地方主管機關許可，否則不得獵捕。竟非為試驗研究目的，未經地方主管
    機關許可，為圖自己食用，於民國八十八年六月二十二日上午十一時四十分許（
    起訴書誤載為下午二時許），在前開溪流保護區即高雄縣三民鄉民族村十二號（
    起訴書誤載為十三號）橋下楠梓仙溪河床處，以其所有之電氣設備一組，捕取瀕
    臨絕種保育類野生動物之高身鏟頷魚十三尾及其他非保育類野生動物之水產動物
    苦花四條、馬口魚二條、溪哥二十條、石賓魚二十條及溪蝦半斤，嗣於同日下午
    二時許，為巡邏員警當場查獲，並扣得上開捕獲之魚類及電器設備一組。
二、案經高雄縣警察局六龜分局報告臺灣高雄地方法院檢察署檢察官偵查起訴。
    理  由
一、訊據被告甲○○對於右揭時、地，使用電器設備捕取高身鏟頷魚及其他水產動物
    之事實供認不諱，惟矢口否認有何違反漁業法及野生動物保育法之犯行，辯稱：
    伊不知所電到的魚係保育類之野生動物云云。然查：(一)被告於右揭保護區之永續
    利用區內，未經許可使用電氣設備，捕取上開魚種之事實，業據證人即高雄縣三
    民鄉公所楠梓仙溪生態保育員劉添貞於警訊時陳述綦詳，並有贓物領據一紙附卷
    可稽，復有電器設備一組扣案足憑，另參以上開河段係屬永續利用區範圍，自八
    十七年十二月一日起為禁漁期，嚴禁獵捕溪流魚類之事實，有台灣省高雄縣政府
    八十七年十二月二日（八七）府農自字第二三七四一四號函一紙在卷可按。又高
    身鏟頷魚業於八十四年十二月二十三日經農委會依八十三年十月二十九日修正公
    布之野生動物保育法第四條第二項規定，以八四農林字第四○三○八一七Ａ號指
    定公告，將該物種列為瀕臨絕種野生動物，有農委會八十九年六月二日（八九）
    農林字第八九○一二八一一七號函說明可憑，而迄今仍未將其於保育類野生動物
    名錄中刪除，顯見該魚種仍係瀕臨絕種且族群量未逾環境容許量之受保護動物之
    事實甚明。(二)又上開規定及禁令業為當地政府於各種公眾媒體極力宣導，並於各
    河川地帶設有警告標示以提醒民眾免於觸法，是被告對於前開相關規定、禁令及
    保育動物種類，衡情更無不知之理，則依前揭說明，被告既明知上開河段係屬永
    續利用範圍，其內孕育有保育類之野生動物事所必然，則被告對其無視禁令及公
    告，遽而使用電氣設備捕獲有瀕臨絕種之保育類野生動物高身鏟頷魚十三尾及其
    他非保育類野生動物之水產動物苦花四條、馬口魚二條、溪哥二十條、石賓魚二
    十條及溪蝦半斤等情，應屬明知，是尚不得因被告辯稱不知係保育類之野生動物
    即為被告有利事實之認定。綜上所述，被告所辯顯係事後卸責之詞，不足採信。
    本件事證明確，被告右揭犯行洵堪認定。
二、核被告甲○○於楠梓仙溪十二號橋下使用電氣設備採捕保育類野生動物及非保育
    類野生動物之水產動物，係違反漁業法第四十八條第一項第三款之規定，應依同
    法第六十第一項之使用電氣非法採捕水產動物罪論處；又被告在非族群量逾越環
    境容許量且亦未經地方主管機關許可之下，使用電器設備獵捕屬保育類野生動物
    高身鏟頷魚之行為，係違反野生動物保育法第十八條第一項第一款、第十九條第
    一項第三款之規定，應依同法第四十一條第一項第三款、第一款規定之違反獵捕
    野生動物不得使用電氣之方法，使用禁止之方式及未具族群量逾越環境容許量之
    條件，獵捕保育類野生動物罪論處；另被告違反不得於高雄縣三民鄉境內楠梓仙
    溪溪流保護區內永續利用區範圍，任意採捕水產動植物之規定，而以電氣設備採
    捕上開漁種之行為，核其所為係違反漁業法第四十四條第一款之規定，應依同法
    第六十條第二項規定之違反主管機關對於水產動植物之採捕或處理之限制或禁止
    之公告事項罪論處，起訴書雖漏載該起訴法條，惟已於起訴犯罪事實欄載明該犯
    罪事實，本院自應予以審理。被告以一行為觸犯上開三罪名，係屬想像競合犯，
    應依刑法第五十五條規定，從一重之野生動物保育法第四十一條第一項第三款、
    第一款規定處斷。又被告於上開劃定之保護區內犯野生動物保育法第四十一條第
    一項第三款、第一款之罪，應依同法第四十一條第二項規定，加重其刑。爰審酌
    被告以電氣設備之方法獵捕保育類野生動物及水產動物，破壞自然生態之平衡及
    物種之多樣性，然獵捕之動機僅在於食用，侵害情節尚非嚴重，且犯後坦承部分
    犯行，犯後態度堪稱良好等一切情狀，量處如主文所示之刑，以資懲儆。另被告
    未曾受有期徒刑以上刑之宣告，有本院被告全國前案紀錄表及臺灣高雄地方法院
    檢察署刑案資料查註紀錄表各一份在卷可參，其因一時貪慾，短於思慮，致觸犯
    本案犯行，信其經此警訊、偵審、論罪科刑程序之教訓，當知所警惕，應無再犯
    之虞，本院認前開宣告之刑，以暫不執行為適當，爰併予宣告緩刑二年，以啟自
    新。扣案之電氣設備一組，係供被告犯本罪所用之器具，應依野生動物保育法第
    五十二條第一項之規定宣告沒收；至遭獵捕之高身鏟頷魚十三尾、苦花四條、馬
    口魚二條、溪哥二十條、石賓魚二十條及溪蝦半斤，業經高雄縣三民鄉公所楠梓
    仙溪保育員劉添貞領回，此有贓物領據一紙附卷可按，爰不另予宣告沒收，附此
    敘明。
據上論斷，應依刑事訴訟法第二百九十九條第一項前段，野生動物保育法第四十一條
第一項第一款、第三款、第二項、第五十二條第一項，漁業法第六十條第一項、第二
項，刑法第十一條前段、第五十五條、第七十四條第一款，判決如主文。
本案經檢察官高大方到庭執行職務。
中      華      民      國    八十九    年      七      月    二十四    日
                                  臺灣高雄地方法院刑事第一庭
                                      審判長法  官  陳顯榮
                                            法  官  曾逸誠
                                            法  官  陳玉聰
右正本證明與原本無異。
如不服本判決，應於判決送達後十日內，向本院提出上訴狀。
                                      書   記   官  陳淑卿
中    華    民    國      八十九      年      七    月      二十四      日
附錄本案論罪科刑法條全文：
野生動物保育法第四十一條
有下列情形之一，處六月以上五年以下有期徒刑，得併科新台幣二十萬元以上一百萬
元以下罰金：
一  未具第十八條第一項第一款之條件，獵捕、宰殺保育類野生動物者。
二  違反第十八條第一項第二款規定，未經中央主管機關許可，獵捕、宰殺保育類野
    生動物者。
三  違反第十九條第一項規定，使用禁止之方式，獵捕、宰殺保育類野生動物者。
於劃定之野生動物保護區內，犯前項之罪者，加重其刑至三分之一。
以犯第一項之罪為常業者，處一年以上七年以下有期徒刑，得併科新台幣五十萬元以
上二百五十萬以下罰金。
第一項之未遂犯罰之。
漁業法第六十條
違反第四十八條第一項各款規定之一者，處五年以下有期徒刑、拘役或併科新台幣十
五萬元以下罰金。
違反主管機關依第四十四條第一款、第二款所為之公告事項者，處三年以下有期徒刑
、拘役或科或併科新台幣十五萬元以下罰金。


司法院資訊處製作；財團法人民間司法改革基金會備份。
